最高法院刑事判決　　　　　　　　　　　　　　　八十八年度台上字第二六九○號
　　上　訴　人　甲○○
右上訴人因過失致人於死案件，不服台灣高等法院高雄分院中華民國八十六年五月二
十日第二審更審判決（八十六年度交上更(一)字第四號，起訴案號：台灣高雄地方法院
檢察署八十四年度偵字第一三四八一號），提起上訴，本院判決如左：
    主  文
原判決撤銷，發回台灣高等法院高雄分院。
    理  由
本件原判決認定上訴人甲○○於民國八十四年六月二十七日晚上九時三十分許，駕駛
ＸＪ－○八六八號自用小客車沿高雄市○○○路由西向東行駛，途經該路千順海鮮碳
烤餐廳對面外側快車道時，應注意不得超速行駛，並應注意車前狀況隨時採取必要之
安全措施，竟疏未注意，在限速五十公里之路段，以超過五十公里之時速前行，適陳
彥斌從該餐廳宴畢出來，因疏未注意右方來車貿然由北向南橫越馬路，上訴人見狀閃
煞不及而撞及陳彥斌，致陳彥斌受傷送醫，延至同年七月七日下午六時因顱內出血不
治死亡等情。因而維持第一審論處上訴人因過失致人於死罪刑之判決，駁回檢察官及
上訴人在第二審之上訴。固非無見。
惟查：(一)本件第一審判決認定肇事路段之行車速限為四十公里（時速），上訴人以時
速約五十公里超速行駛；原判決則認定上訴人在限速五十公里之路段，以超過五十公
里之時速前行，既與第一審認定之事實不一致，乃不予撤銷改判，仍予維持，致兩審
相異之事實同時併存而於法有違，此本院前次判決發回更審時已予指明，乃原判決仍
未注意為適法之處理，其違法情形自仍存在。(二)凡與待證事實有關之證據，事實審法
院均應詳為調查，然後基於調查所得之心證，以為判斷事實之基礎，故在客觀上應行
調查之證據，苟非不易或不能調查而未依法調查，率予判決者，即有應於審判期日調
查之證據未予調查之違法。上訴人於原審辯稱其係在快車道上發現被害人橫越道路，
即行煞車再啟動自用小客車撞及被害人，並非超速撞及被害人，故肇事現場另有兩道
長各五‧九公尺之煞車痕，足見其無疏失責任等語（見原審更(一)卷第三五頁）。經詳
核卷附肇事現場圖（見一審卷第十六頁），確記載上訴人所駕駛之自用小客車，於上
開外側快車道上留兩道長各為十三公尺、十四‧七公尺之煞車痕，接續又有兩道長均
為五‧九公尺之煞車痕，然後才有被害人受傷所遺之血跡一灘，則上訴人所辯，似非
全與事實不符。另上開肇事現場圖記載肇事路段之時速限制為四十公里，與高雄市政
府建設局車輛行車事故鑑定委員會鑑定意見書所記載該路段限速五十公里（見原審上
訴卷第二六頁）有所出入。又經詳核卷附肇事路段之照片（見一審卷第二三頁），其
中一幀顯示限速五十公里，另一幀限速六十公里，則本件肇事路段之限速究竟為何﹖
非無疑竇。凡此均與本件犯罪事實之認定，至有關係。原審未詳予調查清楚，即率行
判決，亦有應於審判期日調查之證據未予調查之違法。上訴意旨指摘原判決不當，非
無理由，應認原判決仍有撤銷發回之原因。又本件雖係刑事訴訟法第三百七十六條第
一款所列之案件，惟於八十四年十月二十日修正刑事訴訟法施行前，原得上訴於第三
審法院，且已繫屬於法院，依刑事訴訟法施行法第五條第一項規定，仍應依施行前之
法定程序終結之，附此明。
據上論結，應依刑事訴訟法第三百九十七條、第四百零一條，判決如主文。
中      華      民      國    八十八    年      五      月    二十七    日
                              最高法院刑事第九庭
                                  審判長法官  曾  有  田
                                        法官  陳  宗  鎮
                                        法官  劉  介  民
                                        法官  謝  俊  雄
                                        法官  楊  商  江
      右正本證明與原本無異
                                              書  記  官
中      華      民      國    八十八    年      六      月      一      日
